臺灣高等法院刑事裁定
111年度抗字第37號
抗  告  人  臺灣基隆地方檢察署檢察官
被      告  許秉程



                   
上列抗告人因被告違反毒品危害防制條例案件，不服臺灣基隆地
方法院中華民國110年12月13日駁回聲請補充判決之裁定（110年
度聲字第1004號），提起抗告，本院裁定如下：    
    主  文
抗告駁回。
    理  由
一、原裁定意旨略以：聲請意旨雖認被告許秉程持有第三級毒品
    純質淨重5公克以上之犯行，經臺灣基隆地方法院（下稱基
    隆地院）於109年9月1日以109年度訴字第388號判決係漏未
    判決之部分，爰聲請補充判決云云。惟查：
　㈠依本案起訴書（臺灣基隆地方檢察署（下稱基隆地檢署）108
    年度偵字第4150號、第4375號）「犯罪事實」欄之記載：「
    一、許秉程、簡梓洋（綽號小空）、方丞捷（綽號饅頭）共
    同基於販賣第三級毒品K他命之犯意聯絡，自民國108年5月
    起至7月24日遭查獲時止，由許秉程取得K他命存放在許秉程
    新北市○○區○○路○段00號21樓居所，再由許秉程、簡梓洋、
    方丞捷等3人，以許秉丞所有IMEI號碼：000000000000000、
    00000000000000、000000000000000、000000000000000號等
    4支行動電話手機及方丞捷所有IMEI號碼：000000000000000
    、000000000000000號行動電話手機1支與簡梓洋所有行動電
    話，IMEI號碼：000000000000000號及另支IPHONE香檳金手
    機與不詳IMEI號碼行動電話手機2支發送廣告及通知不特定
    人前來購買K他命，並用以聯絡販賣第三級毒品愷他命事宜
    ，再由3人出面交易，簡梓洋及方丞捷以每交易1公克獲利新
    臺幣(下同)100元，其餘則歸許秉程之方式，為下列販賣第
    三級毒品之行為：㈠於108年6月24日凌晨1時許，在臺北市西
    門町肯德雞附近，由方丞捷接電話聯絡，簡梓洋出面交易，
    以2,000元之代價，販賣K他命約2公克予不詳之人。㈡於108
    年6月25日23時許，由方丞捷接電話聯絡，簡梓洋出面交易
    ，在新北市三重區自強路，以1,400元之代價販賣1公克之K
    他命予不詳之人。㈢於108年6月27日23時許，由方丞捷接電
    話聯絡，簡梓洋出面交易，在江翠國中以1,300元之代價販
    賣1公克之K他命予葉宏昱。㈣於108年5月27日晚間，由方丞
    捷聯絡及出面，在新北市○○區○○路000號2樓黃韋婷及江展維
    居所，以1,500元之代價販賣K他命予黃韋婷及江展維2人。㈤
    於108年7月初由簡梓洋聯絡及出面，在新北市○○區○○路000
    號2樓黃韋婷及江展維居所，以1,300元之代價販賣K他命予
    黃韋婷。㈥許秉程另行起意，於108年7月7日晚間，由許秉程
    出面，於簡梓洋及方丞捷在場之情形下，在新北市○○區○○路
    0段00號21樓許秉程居所，以1,500元之代價販賣K他命予黃
    韋婷及江展維2人。㈦許秉程另行起意，於108年7月21日下午
    ，在新北市○○區○○路0段00號21樓許秉程居所，以1,200元之
    代價販賣K他命1公克予簡梓洋。二、許秉程又明知大麻屬列
    管之第二級毒品，非經許可，不得持有，竟另基於持有第二
    級毒品大麻之犯意，於108年7月24日在新北市○○區○○路0段0
    0號21樓租屋處，非法持有第二級毒品大麻3包（驗餘淨重26
    .8107公克）。三、嗣經臺北憲兵隊於108年7月24日執法院
    核發之搜索票於新北市○○區○○路0段00號21樓、新北市○○區○
    ○街000號執行搜索及拘提時，當場扣得手機7支、電子磅秤5
    台、內含第三級毒品4-甲基甲基卡西酮咖啡包34包（純質淨
    重4.8公克）、愷他命11包（純質淨重221.82公克）、大麻3
    包（驗餘淨重26.8107公克）、吸食盤1個、房屋租賃契約書
    1本、帳籍資料1張、封口機1台、分裝袋1袋及現金4萬3仟元
    等物，始查悉上情」等語，及「證據清單及待證事實」欄
    第5至6行之記載：「被告許秉程持有第三級毒品純質淨重逾
    20公克以上之行為，為販賣行為所吸收，不另論罪」等語明
    確，並有上開起訴書在卷可稽。足徵本案起訴範圍及被告許
    秉程主觀犯意及客觀行為態樣，係被告許秉程於起訴書所載
    時、地，販賣第三級毒品愷他命及持有第二級毒品大麻之事
    實（下稱本案事實），雖扣案之第三級毒品已達純質淨重5
    公克以上，然僅被告為供販賣而持有毒品之行為，始具有吸
    收犯之一罪關係，而為本案起訴效力所及，非可任意擴張至
    其他同具持有關係之他罪犯行；況觀諸基隆地院109年度訴
    字第388號刑事判決書第23頁⒉之記載：「至本件扣案如附表
    二編號（即毒品咖啡包34包）至編號（即愷他命11包）所
    示之物，經送內政部警政署刑事警察局鑑驗後，雖分別含有
    第三級毒品"愷他命"、"4-甲基甲基卡西酮"（判決書漏未記
    載「酮」字）、"硝甲西泮"及第四級毒品"硝西泮"（判決書
    誤繕為「洋」，爰予更正）等成分，且合計已達純質淨重二
    十公克以上，而屬不受法律保護之違禁物，惟依被告許秉程
    於基隆地院準備程序時供述：扣案的毒咖啡包34包、愷他命
    11包，皆我所有，供我自己施用等語觀之，此等扣案物，均
    核與被告許秉程販賣第三級毒品、持有第二級毒品之犯行無
    涉（惟此部分可能涉及被告許秉程持有第三級毒品純質淨重
    20公克以上罪嫌，宜由檢察官另案偵辦），故該等毒品爰不
    於本案宣告沒收銷燬之」等語明確綦詳，並已就被告持有純
    質淨重達5公克以上之第三級毒品事實，詳加說明（至於上
    開扣案毒品含有第四級毒品"硝西泮"成分，因係微量，尚無
    證據證明已逾純質淨重5公克以上，退步言之，縱逾法定數
    量，亦非屬本案起訴範圍，應由檢察官一併另案偵辦之），
    則被告持有上開第三級毒品顯與上開販賣毒品之行為無涉，
    自無從與本案事實成立事實上一罪或法律上一罪之關係，自
    難認檢察官就該部分犯行業已提起公訴，且非本案起訴效力
    所及範圍，基隆地院自未予判決，核無違誤，洵堪認定。
　㈡又本案事實，業經基隆地院於109年8月31日以109年度訴字第
    388號判決被告應執行有期徒刑2年5月，被告及檢察官均未
    上訴，嗣於109年10月5日確定等情，有基隆地院109年度訴
    字第388號刑事判決書及本院被告前案紀錄表各1件在卷可稽
    。是依基隆地院109年度訴字第388號刑事判決書主文之記載
    ：「許秉程共同販賣第三級毒品，均累犯，共伍罪，各處
    有期徒刑壹年拾月；又販賣第三級毒品，均累犯，共貳罪，
    各處有期徒刑壹年玖月；再持有第二級毒品純質淨重二十公
    克以上，累犯，處有期徒刑捌月。應執行有期徒刑貳年伍月
    。扣案如附表二編號至編號22所示之第二級毒品大麻（驗
    後餘重總計貳拾陸點捌壹零柒公克）併同難以完全析離之包
    裝袋參只，均沒收銷燬之；扣案如附表二編號、編號所示
    之物，均沒收之；扣案之販賣第三級毒品犯罪所得共計新臺
    幣玖仟陸佰元，沒收之」等語觀之，是基隆地院第一審判決
    已就檢察官起訴之犯罪事實，全部予以審理裁判，並無未受
    裁判部分，訴訟繫屬亦已消滅，而聲請補充判決之事由，尚
    不在原起訴範圍，非起訴效力所及，原審自無從為補充判決
    及宣告沒收，並有基隆地院109年度訴字第388號刑事判決書
    、裁定書各1件在卷可佐。綜上，聲請意旨請求原審為補充
    判決，係為無理由，應予駁回。
二、抗告意旨略以：本署108年度偵字第4150號、第4375號起訴
    書（下稱起訴書）犯罪事實欄三、部分，已載明「嗣經臺北
    憲兵隊於108年7月24日執法院核發之搜索票於新北市○○區○○
    路0段00號21樓、新北市○○區○○街000號執行搜索及拘提時，
    當場扣得手機7支、電子磅秤5台、内含第三級毒品4-甲基甲
    基卡西酮咖啡包34包（純質淨重4.8公克）、愷他命11包（
    純質淨重221.82公克）、大麻3包（驗餘淨重26.8107公克）
    、吸食盤1個、房屋租賃契約書1本、帳籍資料1張、封口機1
    台、分裝袋1袋及現金4萬3仟元等物，始查悉上情。」等語
    ，應認就被告持有逾量第三級毒品之犯行，已經起訴。而原
    審認被告持有上開第三級毒品與販賣毒品之行為無涉，無從
    與109年度訴字第388號判決之事實成立事實上一罪或法律上
    一罪之關係，故此部分應屬漏判，應向原審聲請補充判決，
    是原審駁回本件聲請，自難認為適法，爰依法提起抗告，請
    撤銷原裁定，更為適當合法之裁定云云。
三、按法院不得就未經起訴之犯罪審判，否則即為未受請求之事
    項予以判決，其判決當然違背法令，刑事訴訟法第268條、
    第379條第12款分別定有明文。次依刑事訴訟法第264條第2
    項第2款規定，提起公訴，應於起訴書內記載犯罪事實及證
    據並所犯法條；所稱犯罪事實，係指相當於構成要件之具體
    事實，至於應如何記載，法律雖無明文規定，但因檢察官敘
    明之起訴事實即為法院審判之對象，並為被告防禦準備之範
    圍，故其記載內容必須「足以表明其起訴範圍」，使法院得
    以確定審理範圍，並使被告知悉係因何犯罪事實被提起公訴
    而得防禦，始為完備（最高法院86年度台上字第202號、98
    年度台上第7975號刑事判決意旨參照）。
四、原審以依起訴書（即基隆地檢署108年度偵字第4150號、第4
    375號）「犯罪事實」欄一㈠至㈦、二、三、與「證據清單及
    待證事實」欄第5至6行之記載，足徵本案起訴範圍及被告
    許秉程主觀犯意及客觀行為態樣，係被告許秉程於起訴書所
    載時、地，販賣第三級毒品愷他命及持有第二級毒品大麻之
    事實（即本案事實），況基隆地院109年度訴字第388號刑事
    判決書第23頁⒉已記載：「扣案的毒品咖啡包34包、愷他命1
    1包，皆供被告自己施用」之情，因而認被告持有聲請意旨
    所指逾量第三級毒品顯與上開販賣毒品行為無涉，自無從與
    本案事實成立事實上一罪或法律上一罪之關係，難認檢察官
    就該部分犯行業已提起公訴，且非本案起訴效力所及範圍，
    基隆地院未予判決，核無違誤，洵堪認定，故駁回本件聲請
    。經核並無違誤或不當，原裁定應予維持。
五、檢察官雖以前詞提起抗告，惟：
　㈠本件聲請補充判決書係以起訴書犯罪事實欄三、部分：「臺
    北憲兵隊108年7月24日執法院核發之搜索票於新北市○○區○○
    路0段00號21樓、新北市○○區○○街000號執行搜索及拘提時，
    當場扣得内含第三級毒品4-甲基甲基卡西酮咖啡包34包（純
    質淨重4.8公克）、愷他命11包（純質淨重221.82公克）」
    等語，應認就被告持有逾量第三級毒品之犯行，已經起訴云
    云。
　㈡按案件是否業經起訴，應以原起訴書犯罪事實欄所記載之犯
    罪事實為斷，故記載內容必須「足以表明起訴範圍」，使法
    院得以確定審理範圍，並使被告知悉係因何犯罪事實被提起
    公訴而得防禦，始為完備。
　㈢查：本件檢察官聲請補充判決所指之範圍，係本案起訴書所
    載之犯罪事實欄三、部分（見起訴書第3頁），而觀諸此部
    分內容，乃係臺北憲兵隊持法院核發之搜索票執行搜索後，
    當場扣得物品之記載。又觀諸起訴書所載之犯罪事實，互核
    本件聲請補充判決之聲請書所記載：「許秉程基於持有第三
    級、第四級毒品純質淨重5公克以上之犯意，於民國108年5
    月上午某時許，在臺中市某夜市，以不詳價格，向真實姓名
    年籍不詳、綽號『斷水流』之成年男子購買毒咖啡包34包、愷
    他命11包而持有之」等語，堪認起訴書犯罪事實欄就被告何
    時、何地、如何取得並持有該等逾量之第三級、第四級毒品
    ，完全未提及任何隻字片語，根本不足以表明此部分業經起
    訴，此顯非屬簡略、不明確或有疑義之情形。況觀諸第一審
    實施公訴之蒞庭檢察官於準備程序及審判程序中，均陳述起
    訴要旨如起訴書所載，未見有補充理由狀之提出，被告、辯
    護人於原審準備程序以及審理程序，亦係就起訴書記載之犯
    罪事實（即未足以表明起訴被告持有逾量第三級毒品之記載
    內容），表示意見及陳述答辯要旨（以上見訴字第388號卷
    第164至165、166至169、308、331至332、333至335頁），
    實無由認被告已知悉因持有前揭逾量第三級毒品被提起公訴
    而得防禦。此外，原審法院於判決中敘及被告持有聲請意旨
    所指逾量第三級毒品顯與販賣第三級毒品愷他命及持有第二
    級毒品大麻之行為無涉，自無從與本案事實成立事實上一罪
    或法律上一罪之關係，宜由檢察官另案偵辦。是抗告意旨主
    張被告持有逾量第三級毒品犯行，已經起訴云云，並非可採
    。
六、綜上，抗告意旨無從憑認原審裁定駁回本件補充判決之聲請
    ，有何違誤或不當之處，檢察官所提抗告為無理由，應予駁
    回。
據上論斷，應依刑事訴訟法第412條，裁定如主文。
中　　華　　民　　國　　111 　年　　2 　　月　　8 　　日
　　　　　　      刑事第七庭  審判長法　官  孫惠琳
　　　　　　　　　　　　　　　　　  法　官  王惟琪
　　　　　　　　　　　　　　　　　  法　官  連雅婷
以上正本證明與原本無異。
不得再抗告。
                                    書記官  潘文賢
中　　華　　民　　國　　111 　年　　2 　　月　　9 　　日